【裁判字號】    94,簡上,140
【裁判日期】    950103
【裁判案由】    給付票款
【裁判全文】
臺灣士林地方法院民事判決             94年度簡上字第140號
上  訴  人  甲○○
                        4樓
訴訟代理人  林慶苗律師
複代理人    林炎平律師
被上訴人    韋騰企業有限公司
法定代理人  乙○○
訴訟代理人  韓世祺律師
            張玉希律師
上列當事人間請求給付票款事件，上訴人對於中華民國94年8月
25日本院士林簡易庭94年度士簡字第710號第一審判決提起上訴
，本院於94年12月20日言詞辯論終結，判決如下：
    主  文
上訴駁回。
第二審訴訟費用由被上訴人負擔。
    事實及理由
甲、程序方面：
    按，「當事人不得提出新攻擊或防禦方法。但有下列情形之
    一者，不在此限：一  因第1 審法院違背法令致未能提出者
    。二  事實發生於第一審法院言詞辯論終結後者。三  對於
    在第一審已提出之攻擊或防禦方法為補充者。四  事實於法
    院已顯著或為其職務上所已知或應依職權調查證據者。五
    其他非可歸責於當事人之事由，致未能於第一審提出者。六
    如不許其提出顯失公平者。」民事訴訟法第447 條第1 項定
    有明文。查，上訴人於原審係抗辯其與被上訴人間無商業往
    來及借貸關係，本件支票係借予訴外人託福實業有限公司（
    下稱託福公司），經託福公司背書交付被上訴人，被上訴人
    已另案訴請託福公司給付貨款等語；而於提起本件上訴後，
    復主張被上訴人係無對價取得本件支票，並援引票據法第14
    條第2 項規定為抗辯，另主張依票據形式，託福公司之背書
    不連續，兩造為直接前後手，得以自己與執票人間所存抗辯
    事由對抗被上訴人等情，惟上訴人所主張簽發轉讓本件支票
    之基礎事實相同，前揭上訴後所提出之主張，核屬對於在第
    一審已提出之攻擊或防禦方法所為法律上之補充，依前述民
    事訴訟法第447 條第1 項第3 款規定，應予准許。
乙、實體方面：
一、被上訴人起訴主張：其執有訴外人託福公司背書轉讓上訴人
    所簽發如附表所示3 紙支票（下稱系爭支票），屆期後提示
    ，均不獲兌現，爰依票據關係，提起本訴，聲明求為判決命
    ：上訴人應給付被上訴人2,800,000 元及自94年4 月22日（
    即最後提示日）起至清償日止，按年息百分之6 計算之利息
    。
二、被上訴人則以：(一)兩造間無任何商業往來，亦無借貸關係，
    無從發生欠付貨款或票款之事，系爭支票之起因，乃訴外人
    託福公司與被上訴人間，就貨款發生爭執，被上訴人要求託
    福公司分期攤還，因託福公司並無支票，始向上訴人商借包
    含系爭支票在內共5 紙支票，背書轉讓被上訴人以支付貨款
    ，託福公司並保證支票屆期由其負責兌現，而其中1 紙支票
    已經兌現，嗣託福公司因故無法如期兌現系爭支票（另1 紙
    尚未屆期），惟被上訴人仍執意提示，依票據法第13條規定
    ，上訴人仍得以自己與被上訴人間所存抗辯事由對抗被上訴
    人，且形式上系爭支票正面所載受款人為被上訴人，託福公
    司之背書不連續，被上訴人即屬上訴人之直接後手，兩造間
    既無任何商業往來關係，上訴人自得以此事由對抗被上訴人
    而拒絕給付票款；(二)本件票款應由託福公司負責，被上訴人
    之貨款債權亦不因退票而有損失，且被上訴人已另案訴請託
    福公司給付貨款，不得一債兩討，被上訴人給付票款請求權
    是否成立，係以另案貨款債權是否存在為斷，其請求未經法
    院判決確定成立，被上訴人取得系爭支票顯無對價關係，依
    票據法第14條第2 項規定，不得享有優於其前手之權利，其
    請求上訴人給付票款即非正當，又依民事訴訟法第182 條第
    1 項規定，本件應於另案貨款事件訴訟終結前，裁定停止等
    語，資為抗辯。
三、本件原審對於被上訴人之請求，判決被上訴人全部勝訴，並
    依職權假執行宣告，上訴人全部聲明不服，求為廢棄原判決
    ，並駁回被上訴人在第一審之訴；被上訴人則聲明求為判決
    駁回上訴。
四、兩造不爭執之事項：
  (一)被上訴人持有上訴人所簽發如附表所示3紙支票，屆期後提
    示，均不獲兌現。
  (二)訴外人託福公司為清償積欠被上訴人之貨款，乃向上訴人借
    得前項3 紙支票，而背書轉讓予被上訴人以支付貨款。兩造
    間並無直接商業往來或借貸關係。
  (三)被上訴人並另案對託福公司起訴請求給付貨款（本院94訴64
    9 號）。
五、得心證之理由：
    被上訴人依票據關係，請求簽發系爭支票之上訴人給付票款
    ，上訴人則以前揭情詞置辯，本件經與兩造整理並協議簡化
    之爭點為：(一)兩造間無商業往來及借貸關係，是否為上訴人
    拒絕給付本件票款之理由？(二)被上訴人另案訴請託福公司給
    付貨款是否影響本件票款之請求？被上訴人是否無對價取得
    本件之支票？
    茲分別論述如下：
  (一)兩造間無商業往來及借貸關係，是否為上訴人拒絕給付本件
    票款之理由？
  1.查，被上訴人取得系爭支票之緣由，乃託福公司為清償積欠
    被上訴人之貨款，而向上訴人借得支票，背書轉讓予被上訴
    人之情，為兩造所不爭執，已如前述，上訴人既將系爭支票
    借予託福公司使用，託福公司自受讓取得票據權利，並得依
    背書及交付而轉讓票據權利，被上訴人經託福公司背書交付
    而取得系爭支票，託福公司自為被上訴人之前手。上訴人提
    起本件上訴後，雖另抗辯形式上系爭支票所載受款人為被上
    訴人，託福公司之背書不連續，被上訴人即屬上訴人之直接
    後手云云，惟按，「本票之發票人應於本票上記載受款人之
    姓名或商號，未載受款人者以執票人為受款人。至於無記名
    本票則得依交付轉讓之。又執票人得於無記名本票之空白內
    ，記載自己或他人為受款人，將其變更為記名本票，票據法
    第120 條第1 項第3 款、第3 項，第124 條準用同法第30條
    第1 項後段及第25條第2 項，分別定有明文。故如由發票人
    將受款人記載於本票時，須由受款人先為背書轉讓，始能認
    為背書之連續，倘由執票人於無記名本票之空白內記載受款
    人，並將本票背書轉讓與受款人時，則因受款人並非自發票
    人受讓本票之人，即不能因該受款人未在本票背書，遽指為
    背書不連續，遂謂其不得向背書人行使票據上權利。」，最
    高法院68年台上字第1939號判例揭有上旨，足資參酌。本件
    依上訴人於原審言詞辯論時自承支票是借給託福公司等語，
    並參酌託福公司於支票背書為票據權利轉讓行為之情，顯然
    可知系爭支票所載受款人並非發票人即上訴人所記載，被上
    訴人亦非自上訴人直接受讓系爭支票之人，揆諸前揭判例意
    旨，即不得因系爭支票所載受款人即被上訴人未在系爭支票
    背書，即指為背書不連續，亦不得認被上訴人即為上訴人之
    直接後手，上訴人此部分法律上之抗辯，與其自陳票據轉讓
    之情不符，尚難憑採。
  2.按，「票據債務人不得以自己與發票人或執票人之前手間所
    存抗辯之事由對抗執票人。但執票人取得票據出於惡意者，
    不在此限。」票據法第13條定有明文。本件被上訴人取得系
    爭支票之緣由，已如前述，上訴人又未主張並舉證證明被上
    訴人取得系爭支票係出於惡意，自不得以其與被上訴人之前
    手即託福公司間之抗辯事由，對抗善意執票之被上訴人。而
    票據為無因及流通證券，兩造既非直接受讓系爭支票之前後
    手關係，本無原因關係存在可言，是以兩造間無商業往來及
    借貸關係，自非上訴人得執為拒絕給付本件票款之法律理由
    。
  (二)被上訴人另案訴請託福公司給付貨款是否影響本件票款之請
    求？被上訴人是否無對價取得本件之支票？
  1.按，「支票乃文義證券及無因證券，證券上之權利義務悉依
    證券上所載文句而決定其效力，從而支票上權利，依支票文
    義而發生，與其基礎之原因關係各自獨立，支票上權利之行
    使不以其原因關係存在為前提，故其原因關係不存在或無效
    時，執票人仍得依支票文義行使其權利。」此有最高法院49
    年台上字第334 號判例、85年度台上字第2550號判決要旨足
    參。本件被上訴人係依票據關係，請求上訴人履行發票人之
    責任，與被上訴人另依契約關係訴請托福公司給付貨款事件
    ，係各自獨立之不同事件與請求，參諸前揭說明，本件自不
    受被上訴人與托福公司間給付貨款事件之影響，上訴人抗辯
    被上訴人本件票款請求權，係以另案貨款債權是否存在為斷
    云云，要不足採。又本件請求權既非以另案貨款法律關係成
    立為據，自不合民事訴訟法第182 條第1 項之要件，上訴人
    主張應裁定停止本件訴訟程序乙節，亦非有據，併予敘明。
  2.再按，無對價或以不相當之對價取得票據者，不得享有優於
    其前手之權利。票據法第14條第2 項固有明文。惟該條項所
    謂無對價或以不相當之對價取得票據者，不得享有優於其前
    手之權利，係指無對價或以不相當之對價自無票據權利人之
    手取得其票據者而言，如其前手之權利無瑕疵，現有執票人
    ，雖無對價或以不相當之對價取得票據，仍得享有同樣之權
    利（最高法院70年度台上字第1154號判決參考）。本件系爭
    票據既係託福公司向上訴人所借得，託福公司自受讓而取得
    處分轉讓系爭支票之權利，而非屬無票據權利人，已無上開
    規定之適用。況且，如前所述，系爭支票係託福公司為清償
    積欠之貨款而交付予被上訴人，顯然被上訴人亦非無對價取
    得系爭支票甚明，上訴人此部分抗辯，亦不足取。
六、按，發票人應照支票文義擔保支票之支付；執票人向支票債
    務人行使追索權時，得請求自為付款提示日起之利息，如無
    約定利率，依年利六釐計算，票據法第126 條、第133 條分
    別定有明文。被上訴人執有上訴人所簽發如附表所示系爭支
    票，經提示未獲付款，上訴人之抗辯均不足採等情，已如前
    述，從而，被上訴人本於票據關係請求上訴人給付票款2,80
    0,000 元，及自94年4 月22日（即最後提示日）起至清償日
    止，按年息百分之六計算之利息，為有理由，應予准許，原
    審判決被上訴人勝訴，並依職權宣告假執行，核無不合。上
    訴意旨仍執陳詞指摘原判決不當，求予廢棄改判，為無理由
    ，應駁回其上訴。
七、本件判決基礎已臻明確，兩造其餘之攻擊防禦方法及訴訟資
    料經本院斟酌後，核與判決不生影響，無一一論述之必要，
    併予敘明。
丙、據上論結，本件上訴為無理由，依民事訴訟法第436條之1第
    3 項、第449條第1項、第78條，判決如主文。
中    華    民    國    95    年    1    月    3      日
                  民事第二庭  審判長法  官  陳介源
                                    法  官  王本源
                                    法  官  施月燿
以上正本證明與原本無異。
本件當事人須以本判決適用法律顯有錯誤為上訴理由時，始得於
本判決送達後20日內向本院提出上訴狀，如已於本判決宣示後送
達前提起上訴者，應於判決送達後10日內補具上訴理由，（均按
他造當事人之人數附繕本），並經本院許可後方得上訴最高法院
。
中    華    民    國    95    年    1     月    9     日
                                    書記官  韓金發


司法院資訊處製作；財團法人民間司法改革基金會備份。
